【裁判字號】    97,建,3
【裁判日期】    970529
【裁判案由】    給付工程款
【裁判全文】
臺灣嘉義地方法院民事判決                 97年度建字第3號
原      告  川岩工程有限公司
                        號一樓.
法定代理人  甲○○
被      告  朝銘工程有限公司
                        樓之3.
法定代理人  戊○○
訴訟代理人  丙○○
上列當事人間請求給付工程款事件，經本院於民國97年5月15日
言詞辯論終結，判決如下：
    主  文
原告之訴駁回。
訴訟費用由原告負擔。
    事實及理由
一、原告起訴主張：
（一）緣被告於民國89年間承攬訴外人即定作人財團法人長庚紀
      念醫院之「社區眷舍營造工程」，嗣於89年12月間將上開
      工程其中之「社區Ｗ３、Ｗ４棟眷舍環境工程」（下稱系
      爭工程）轉包由原告公司承攬施作，工程款價計為新臺幣
      （下同）3,300,000元，復於90年2月間再追加工程項目，
      應給付之追加工程款價計為1,809,051元，合計工程款價
      為5,109,051元，並約明工程應於90年7月15日前完成，應
      給付之主要工程款依實作實付，追加工程款部分最遲則須
      於90年12月底前給付完畢，惟本工程（含追加工程）原告
      均依約於期限內完成，然被告除給付應付工程款中2,940,
      000元部分外，餘欠款2,169,051元部分屢經原告多次口頭
      催討，被告均置之不理，雙方乃於92年12月間再次協調雙
      方債務清償達成協議，由原告同意被告緩期清償，被告則
      承諾最遲須於94年12月底前將上該所欠工程款給付完畢，
      是依民法第129條第1項及第137條第1項規定，本件請求權
      時效因被告承認債務而時效中斷，且自中斷之事由終止時
      （即兩造約明94年12月底前清償）重行起算，故本件應無
      請求權罹於時效消滅之問題。詎料承諾之給付期限屆至，
      被告仍未給付，迄今期間經原告多次催討均置若罔聞拒不
      付款，爰依法提起本件訴訟。
（二）聲明：被告應給付原告2,169,051元，及自支付命令送達
      翌日起至清償日止，按週年利率百分之5計算之利息。
二、被告則以：
（一）本件系爭工程並非被告向原告承攬，被告於本件訴訟前從
      未見過原告，也未曾與原告簽立任何承攬契約，係訴外人
      朝和營造負責人丁○○未經被告同意以被告公司名義向原
      告承攬，然被告並未授權丁○○以被告公司名義與原告訂
      約，工程承攬書上所蓋印章亦非被告公司及法代本章，且
      被告更未曾與原告協議何事，系爭工程與被告朝銘工程無
      涉。
（二）而依丁○○與原告訂定之工程承攬書約定，係將系爭工程
      總工程款85％部分發包予原告，追加工程亦比造辦理，且
      以上均含營業稅5％，依此計算，原告第一次承攬總工程
      款3,300,000元，扣除已付2,900,000元，尚餘400,000元
      ，而追加工程1,580,000元之85％部分為1,340,000元，合
      計尚有1,740,000元未給付，而扣除營業稅5％後為1,650,
      000元，另其中部分工程係由訴外人涂益豪所施作，該部
      分為678,880元，亦應由上開工程款中扣除，則扣除後僅
      餘971,120元未付 (1,650,000－678,880＝971,120 ），
      非原告所稱尚欠2,169,051元未付。
（三）且不論朝和營造或被告朝銘工程，均已有四年多未做工程
      ，更未於92年12月間與原告見過面，何來協商債務之情事
      ，則系爭工程款迄今已逾二年時效，被告主張時效抗辯，
      工程尾款已因時效消滅，被告拒絕給付之。
（四）並聲明：原告之訴駁回。
三、本件爭執點為，被告是否與原告簽訂系爭承攬契約？被告是
    否有授權丁○○與原告簽訂系爭承攬契約？兩造各執一詞，
    本院經查：
（一）按當事人主張有利於己之事實者，就其事實有舉證之責任
      ，民事訴訟法第277條前段定有明文。
（二）被告辯稱未曾與原告見過面，亦未曾與其簽立任何承攬契
      約等語，為原告所自承，供承：「我確實沒有見過被告，
      但是我見過他弟弟丁○○，我是跟丁○○簽立承攬契約的
      ，我是跟丁○○協調將工程款減為159萬元。」（見本院
      97年4月1日言詞辯論筆錄）足證被告未與原告簽訂系爭承
      攬契約。
（三）證人丁○○證稱: 「（你認識原告？）我認識。」、「（
      你是否有跟原告簽訂林口台塑的工程承攬契約？）有。」
      、「（提示工程承攬契約書原本。這是否你與原告簽立的
      ？）對。」、「（你跟原告簽立契約，有無告知被告戊○
      ○？）沒有。」、「（本件是你與原告簽立簽的契約，還
      是朝銘公司與原告簽立的契約？）是我與原告簽立的契約
      。」、「（你為何要用被告的公司及被告名義與原告簽立
      契約？）因為我的額度已經滿了，才用朝銘工程公司的名
      義。」、「（你拿朝銘公司的印章及私章有無告知被告要
      拿去訂立契約？）我沒有告訴他。」; 證人乙○○證稱：
      「（你曾經受僱於原告？）是的，我目前還受僱於原告。
      」、「（原告是否曾經就本件工程款找過被告戊○○協議
      ？）沒有。」、「（你們在九十二年十二月間就該工程款
      有找過誰協議？）丁○○。」、「（當初協議內容為何？
      ）協議要將94年12月底之前將所有的工程款付清，約兩百
      多萬元。」（見本院97年5月15日言詞辯論筆錄）。益證
      ，系爭承攬契約係原告與證人丁○○所訂立，且原告並未
      找被告協議工程款事項之事實無誤。
（四）系爭承攬契約上之「朝銘工程有限公司」及「戊○○」印
      章，被告否認為真正，就系爭契約上朝銘公司章及代表人
      之章為真正之事實，自應由原告負舉證責任，原告未舉證
      供本院查證契約上之印文為真正，尚難遽認系爭承攬契約
      上印文為真。且原告自承當初簽約即知簽約人為丁○○（
      見本院97年5月15日言詞辯論筆錄），而原告又無法提出
      其他證據證明被告曾授權丁○○與其簽訂系爭承攬契約，
      是原告主張丁○○係以朝銘工程代表人身份、或經被告同
      意、或授與代理權而與原告簽立系爭承攬契約云云，亦不
      足取。
四、綜上所述，被告既未與原告簽訂系爭承攬契約，亦未授權丁
    ○○與原告簽訂系爭承攬契約，則原告依據承攬契約法律關
    係，向被告請求2,169,051元，及自支付命令送達翌日起至
    清償日止，按週年利率百分之5計算之利息，為無理由，應
    予駁回。
五、本件判決之基礎已臻明確，兩造其餘攻擊防禦方法及舉證，
    核與判決無影響，爰不另一一論述，併此敘明。
六、據上論結，本件原告之訴，為無理由，應依民事訴訟法第78
    條，判決如主文。
中    華    民    國    97    年    5     月    29    日
                  民事第一庭法  官  柯月美
以上正本係照原本作成。
如對本判決上訴須於判決送達後20日內向本院提出上訴狀。
中    華    民    國    97    年    5     月    29    日
                            書記官  李文政


司法院資訊處製作；財團法人民間司法改革基金會備份。
